臺灣花蓮地方法院民事裁定　　　　　　99年度消債更字第39號
聲　請　人　黃美玉
代　理　人　陳正忠律師
上列當事人因消費者債務清理事件聲請清算，本院裁定如下：
    主  文
債務人黃美玉自中華民國100年4月25日起開始更生程序。
本件由司法事務官進行更生程序。
    理  由
一、按債務人不能清償債務或有不能清償之虞者，得依本條例所
    定更生或清算程序，清理其債務；法院開始更生或清算程序
    之裁定，應載明其年、月、日、時，並即時發生效力；法院
    裁定開始更生或清算程序後，得命司法事務官進行更生或清
    算程序，消費者債務清理條例第3條、第83條第1項、第16條
    第1項前段分別定有明文。
二、聲請意旨略以：聲請人即債務人黃美玉任職於花蓮縣警察局
    ，目前每月收入17,280元（扣薪後實際領取約11,520元），
    除此收入外，名下無其他財產，然累計債務總金額已達327,
    908 元，負債顯然超過資產甚多，聲請人尚須支出個人及家
    庭生活費，已達不能清償債務或有不能清償之虞之程度。而
    聲請人曾於民國 99年12月8日向最大債權金融機構匯豐（台
    灣）商業銀行（下稱匯豐銀行）申請債務協商，經匯豐商業
    銀行提出0利率，77期，每月還款4,300元之還款方案，但匯
    豐商業銀行所提還款條件並不包括非銀行之債權人在內，惟
    因聲請人離婚後尚需扶養未成年子女陳文昇、陳佳宏 2人，
    又因無法清償對債權人匯豐商業銀行、萬榮行銷顧問股份有
    公司及渣打國際商業銀行之債務而遭法院強制扣薪三分之一
    ，實無力償還協商方案金額，經濟狀況實屬窘境，致有不能
    清償債務情事，爰向本院聲請更生等語。
三、經查：
（一）聲請人所主張之上開事實，業據提出本院96年度執忠1276
      4字第14406號執行命令、匯豐銀行前置協商不成立通知書
      、聲請人金融機構之存摺、戶籍謄本、財產及收入狀況說
      明書、97及98年財政部臺灣省北區國稅局綜合所得各類所
      得資料清單及財產歸屬資料清單、財團法人金融聯合徵信
      中心當事人綜合信用報告等件為證。
（二）查聲請人於花蓮縣警察局每月可領薪資為17,280元，名下
      無不動產，此有聲請人財產及收入狀況報告書及財政部台
      灣省北區國稅局97、98年度綜合所得稅各類所得資料清單
      及財產歸屬資料清單在卷可稽。復依聲請人於協商當時為
      法院扣薪金額5,760元，聲請人實領金額每月應為 11,520
      元 （計算式：17,280－5,760＝11,520）。再參以聲請人
      離婚後獨立扶養長子陳文昇（84年10月15日生）、次子陳
      佳宏 （92年2月27日生），子女尚屬年幼，其每月所負擔
      之必要生活費支出有房租4,500元、子女學雜費333元、水
      費252元、電費257元、勞健保費660元、交通費500元、日
      常用品2,030元及扶養子女費用2,000元，是聲請人本人與
      未成年子女2人生活必要支出即需10,532元（計算式：450
      0＋333＋252＋257＋660＋500＋2030＋2000＝10532）。
（三）本院審酌聲請人實領金額每月應約為11,520元，扣除每月
      生活必要支出10,532元後，確實無法負擔前開匯豐銀行所
      提出每月需清償 4,300元之協商方案，足徵聲請人顯有不
      能清償債務之情事。是債務人聲請更生，應屬有據，並依
      上開規定命司法事務官進行本件更生程序，爰裁定如主文
      。
四、本件司法事務官於進行更生程序、協助債務人提出更生方案
    時，應注意更生方案需酌留債務人生活上應變所需費用，並
    依社會常情衡量債務人之償債能力，依此協助債務人擬定公
    允之更生方案，始符消費者債務清理條例重建債務人經濟生
    活之立法目的，併此敘明。
中    華    民    國    100    年    4    月  25      日
                          臺灣花蓮地方法院民事庭
                              法    官    沈士亮
上為正本係照原本作成。
本件不得抗告。
中    華    民    國    100    年    4    月  25      日
                              法院書記官  杜依玹